【裁判字號】    97,勞安上訴,485
【裁判日期】    970409
【裁判案由】    違反勞工安全衛生法等
【裁判全文】
臺灣高等法院臺中分院刑事判決     97年度勞安上訴字第485號
上  訴  人
即  被  告  乙○○
上列上訴人因勞工安全衛生法案件，不服臺灣苗栗地方法院96年
度訴字第576號，中華民國96年11月29日第一審判決（起訴案號
：臺灣苗栗地方法院檢察署96年度偵字第3815號），提起上訴，
本院判決如下：
    主  文
上訴駁回。
乙○○緩刑貳年。
    事實及理由
一、本案經本院審理結果，認第一審判決認事用法及量刑均無不
    當，應予維持，並引用第一審判決書記載之事實、證據及理
    由（如附件）。
二、被告乙○○上訴意旨謂：本件係共同被告甲○○操作吊車時
    ，未注意作業人員是否已撤至安全地帶即貿然收回鋼扣，碰
    撞Ｈ型鋼，致與伊同在Ｈ型鋼上之蕭文修墜地送醫不治，此
    與伊未履行勞工安全衛生法之義務是否有相當因果關係，不
    無疑義；又伊於事後與被害人家屬積極協商，因被害人所屬
    雇用人未肯參與協商，而未能達成協議，態度良好，原審似
    有量刑過重之嫌云云。按「雇主對防止有墜落之虞之作業場
    所引起之危害，應有符合標準之必要安全衛生設備」、「事
    業單位以其事業召人承攬時，其承攬人就承攬部分負本法所
    定雇主之責任；原事業單位就職業災害補償仍應與承攬人負
    連帶責任。再承攬者亦同」，勞工安全衛生法第5條第1項第
    5款、第16條分別定有明文。次按「雇主對於在高度二公尺
    以上之高處作業，勞工有墜落之虞者，應使勞工確實使用安
    全帶、安全帽及其他必要之防護具。」亦為勞工安全衛生設
    施規則第281條第1項所明定。經查，被告乙○○向慶興公司
    承攬系爭工程，並於上開工地現場實際從事指揮調度，且自
    承被害人蕭文修當日之薪水由慶興公司應給付予被告乙○○
    之工程款中扣除（見相字卷第178頁），而被告乙○○亦簽
    署「協力廠商勞工安全衛生暨環境保護作業應行遵守事項切
    結書」（見相字卷第58頁、原審卷第82頁），則依勞工安全
    衛生法第16條之規定，足認被告乙○○就其承攬部分，應負
    該法所定雇主之責任，則其雇用勞工即被害人蕭文修於上開
    工地之二公尺以上之高處進行吊掛Ｈ型鋼工程時，被害人蕭
    文修確有遭受墜落危險之虞，被告乙○○自應注意遵守前開
    規定，使被害人蕭文修確實使用安全帶等必要之防護具以防
    止有墜落之虞之作業場所引起之危害，而依當時情形，並無
    不能注意之情事，竟疏未注意上開義務，適同案被告甲○○
    操作吊車時，亦未注意須待Ｈ型鋼上作業人員撤至安全地帶
    才可移動鋼扣，竟貿然收回鋼扣，致鋼扣碰撞Ｈ型鋼，導致
    被害人蕭文修自Ｈ型鋼上墜落地面，送醫不治，被害人之死
    亡結果與被告未履行勞工安全衛生法所定義務間，顯具有相
    當因果關係，被告上訴就其過失與被害人之死亡結果間有無
    因果關係置疑乙節，無可採取。又原審審酌被告未盡注意義
    務供給安全措施、設備及用具，對被害人蕭文修及其家屬造
    成無可回復之損害，犯後坦承犯行，並先行賠償被害人家屬
    新臺幣十一萬元，惟尚未與被害人家屬達成和解等一切情狀
    ，量處被告有期徒刑一年二月，並依中華民國九十六年罪犯
    減刑條例之規定減其宣告刑二分之一，其認事用法及量刑，
    俱屬妥適，被告上訴謂原審量刑過重云云，亦非可取，其上
    訴所指均無理由，應予駁回。再查，被告前未曾因故意犯罪
    受有期徒刑以上刑之宣告，有臺灣高等法院被告前案紀錄表
    在卷可稽，參以本件雖調解不成立，然觀諸調解過程，渠等
    於初步達成和解後，嗣因被害人請求擴大金額致調解不成立
    ，有調解紀錄表附於本院卷可稽，又被告自案發之初即先行
    交付十一萬元予被害人家屬，經本院勸諭後，復當庭給付面
    額七十五萬元、臺灣銀行苗栗分行為發票人暨付款人之支票
    一紙予被害人之父親丙○○並簽收，有該支票影本暨簽收字
    樣附於本院卷，堪認其確實戮力於調解，被害人之父丙○○
    並當庭請求本院對被告輕判，再衡以被告同為在該Ｈ型鋼上
    作業之人，與被害人承受同等之危險，經此次教訓，信無再
    犯之虞，本院認所宣告之刑，以暫不執行為適當，爰併宣告
    緩刑二年。
三、據上論斷，應依刑事訴訟法第373條、第368條，刑法第74條
    第1項，判決如主文。
本案經檢察官丁○○到庭執行職務。
中    華    民    國    97    年    4     月    9     日
            刑事第一庭    審判長法  官  陳  紀  綱
                                法  官  姚  勳  昌
                                法  官  張  智  雄
上列正本證明與原本無異。
如不服本判決應於收受送達後十日內，向本院提出上訴書狀，其
未敘述上訴之理由者，並得於提起上訴後十日內向本院補提理由
書(均須按他造當事人之人數附繕本)。
                                書記官  黃  薰  慧
中    華    民    國    97    年    4     月    9     日
附錄：
刑法第276條
因過失致人於死者，處二年以下有期徒刑、拘役或二千元以下罰
金。
從事業務之人，因業務上之過失犯前項之罪者，處五年以下有期
徒刑或拘役，得併科三千元以下罰金。
勞工安全衛生法第31條第1項
違反第五條第一項或第八條第一項之規定，致發生第二十八條第
二項第一款之職業災害者，處三年以下有期徒刑、拘役或科或併
科新台幣十五萬元以下罰金。
勞工安全衛生法第5條第1項
雇主對左列事項應有符合標準之必要安全衛生設備：
一、防止機械、器具、設備等引起之危害。
二、防止爆炸性、發火性等物質引起之危害。
三、防止電、熱及其他之能引起之危害。
四、防止採石、採掘、裝卸、搬運、堆積及採伐等作業中引起之
    危害。
五、防止有墜落、崩塌等之虞之作業場所引起之危害。
六、防止高壓氣體引起之危害。
七、防止原料、材料、氣體、蒸氣、粉塵、溶劑、化學物品、含
    毒性物質、缺氧空氣、生物病原體等引起之危害。
八、防止輻射線、高溫、低溫、超音波、噪音、振動、異常氣壓
    等引起之危害。
九、防止監視儀表﹑精密作業等引起之危害。
十、防止廢氣、廢液、殘渣等廢棄物引起之危害。
十一、防止水患、火災等引起之危害。
勞工安全衛生法第28條第2項第1款
事業單位工作場所發生左列職業災害之一時，雇主應於二十四小
時內報告檢查機構：
一、發生死亡災害者。


司法院資訊處製作；財團法人民間司法改革基金會備份。
